臺灣臺中地方法院民事判決　　　　　九十一年家訴字第二一四號
　　原　　　告　乙○○
　　被　　　告　甲○○
右當事人間確認婚姻無效事件，本院判決如左：
    主　　　文
確認原告與被告間之婚姻無效。
訴訟費用由被告負擔。
    事      實
甲、原告方面：
一、聲明：如主文所示。
二、陳述：
    兩造於民國（下同）九十年十一月十八日結婚，並於九十年十一月廿三日向台中
    縣大雅鄉戶政事務所辦理結婚登記，惟兩造結婚並未舉行公開結婚儀式下，僅由
    原告自行填寫結婚證書，持向戶政機關辦理結婚登記，兩造既無舉行公開儀式，
    並無結婚之事實，僅在戶籍上為結婚之登記，爰依法請求確認兩造婚姻無效。
三、證據：提出戶籍謄本、結婚證書影本各一件為憑，並聲請訊問證人羅月。
乙、被告方面：
一、聲明：原告之訴駁回。
二、陳述：
    原告沒有迎娶宴客的儀式，是原告拿伊的身分証及戶口名簿，自行刻印章及填寫
    結婚証書，結婚証書上伊沒有簽名，原告去辦理結婚登記伊亦不知情。
    理      由
一、按結婚應有公開儀式及二人以上之證人，民法第九百八十二條第一項定有明文。
    所謂公開儀式，係指依一般社會觀念認為結婚之儀式，為不特定之多數人可以共
    見共聞者而言。所謂二人以上之證人，係指結婚當時在場親見並願負證明責任之
    人而言。至於書立結婚證書及辦理戶籍登記，均非結婚要件。又同法第九百八十
    二條第二項固規定「經依戶籍法為結婚之登記者，推定其已結婚。」係為避免公
    開儀式在舉證上之困難，凡結婚當事人依戶籍法為結婚之登記者，推定其已結婚
    而已，若當事人有舉反證證明結婚時未舉行公開儀式，縱向戶政機關辦理結婚登
    記，或在外自稱為夫妻，亦難認其婚姻關係已成立。
二、本件原告主張其與被告並未舉行結婚儀式，僅購買市售結婚證書自行填載後，持
    向戶政機關辦理結婚登記等情，業據其提出戶籍謄本、結婚證書影本各一件附卷
    為證，並經證人即原告母親羅月到庭證述：「我沒有在結婚証書上簽名，是我兒
    子簽的，我沒有辦迎娶及宴客儀式，當時是因為被告快要生產，要在小孩出生之
    前趕快辦好結婚。」等語，且為被告所不爭執，是原告主張兩造並未舉行公開結
    婚儀式，僅由原告自行填寫結婚證書，即持向戶政機關辦理結婚登記等情，應非
    虛妄，堪可採信。本件兩造既未舉行公開結婚儀式，結婚形式要件核屬有缺。從
    而，原告以兩造間未舉行公開儀式為由，請求確認其與被告間婚姻無效，為有理
    由，應予准許。
三、本件判決之基礎已臻明確，兩造其餘之攻擊防禦方法及舉證，核與判決無影響，
    毋庸一一論列，併此敘明。
四、據上論結，本件原告之訴為有理由，依民事訴訟法第七十八條，判決如主文。
中　　　華　　　民　　　國　　九十一　　年　　 十二　　 月　　 十  　　 日
                                    臺灣臺中地方法院家事法庭
~B法　　　官　廖穗蓁
右為正本係照原本作成
如對本判決上訴須於本判決送達後二十日內向本院提出上訴狀
中　　　華　　　民　　　國　　九十一　　年　　 十二　　 月　　 十一　　 日
~B法院書記官
